臺灣南投地方法院民事裁定
110年度亡字第9號
聲  請  人  臺灣南投地方檢察署檢察官

代  理  人  陳南瑜  
相  對  人  陳貞義  


上列聲請人聲請宣告陳貞義死亡事件，本院裁定如下：
    主    文
一、宣告陳貞義於中華民國108年9月12日24時死亡。
二、程序費用由陳貞義遺產負擔。
    理    由
一、聲請意旨略以：相對人陳貞義（男，民國00年0月0日生，身
    分證統一編號：Z000000000號，籍設南投縣○○鎮○○路0號）
    ，已年滿81歲，於90年間起即行蹤不明，經南投○○○○○○○○○
    人員於109年8月24日訪視當地里長羅寅雄表示於88年921大
    地震後即未見相對人，不知其行蹤；復於110年3月11日函請
    臺南○○○○○○○○協助訪查相對人之友人湯國賢，惟湯國賢已臥
    床無法言語；再於110年4月14日函請苗栗○○○○○○○○○協助訪
    查相對人之姊夫朱水吟表示稱自90年間起即未見到相對人，
    不知其行談，無意願為相對人向法院聲請死亡宣告。相對人
    雖未經親屬通報為失蹤人口，然其自90年間起即行方不明，
    且經查相對人自83年3月3日入境後即未再有出境紀錄，未有
    入監紀錄，遍查社會安置機構、殯葬管理機構均查無安置紀
    錄、殮葬紀錄，3年內亦無健保就醫紀錄，未曾請領95年全
    面換領之新式國民身分證。而相對人自101年9月12日至110
    年4月20日連續10年，共清查10次之查對結果皆為行蹤不明
    ，是相對人自101年9月12日起，即無音訊、處於生死不明狀
    態，應屬失蹤，且失蹤迄今已逾3年。又聲請人前向本院聲
    請公示催告，經本院於110年9月16日以110年度亡字第9號民
    事裁定准以公示催告，聲請人並於110年10月8日刊登太平洋
    日報新聞紙在案，現申報期間屆滿，未據相對人陳報其生存
    ，或知相對人生死者，陳報其所知，為此聲請宣告相對人陳
    貞義死亡等語。
二、按失蹤人失蹤滿7年後，法院得因利害關係人或檢察官之聲
    請，為死亡之宣告。失蹤人為80歲以上者，得於失蹤滿3年
    後，為死亡之宣告。失蹤人為遭遇特別災難者，得於特別災
    難終了滿1年後，為死亡之宣告，民法第8條定有明文。而民
    法第8條第2項有關失蹤人年滿80歲之失蹤期間規定，探其立
    法意旨及其於71年1月4日修正理由，係以國人壽命為基準，
    認為80歲以上之年長者，其死亡之風險較一般人為高，失蹤
    且尚生存之機會較少，而縮短其失蹤期間，是其80歲與否之
    判斷，自係以失蹤起算日即最後音訊日為準，即失蹤之首日
    已達80歲者而言，如其失蹤時未滿80歲，自應適用7年之一
    般期間，而不能適用年長者之3年特別期間。次按，受死亡
    宣告者，以判決內所確定死亡之時，推定其為死亡。前項死
    亡之時，應為前條各項所定期間最後日終止之時。但有反證
    者，不在此限。民法第9條亦定有明文。再按，宣告死亡或
    撤銷、變更宣告死亡之裁定，利害關係人或檢察官得聲請之
    。宣告死亡之裁定應確定死亡之時。家事事件法第155條、
    第159條第1項亦定有明定。
三、經查：
  ㈠聲請人主張相對人自101年9月12日失蹤迄今，且相對人查無
    勞健保資料、在監在押紀錄，於83年3月3日入境後即無出境
    資料，又於3年內無健保就醫紀錄、未領取各項國軍退役官
    兵輔導委員會之給付、衛生福利部社會及家庭署、社會救助
    及社工司之津貼、勞保老年給付、國民年金、老農津貼、公
    教退撫給與，並自101年9月12日起至110年4月20日間人口清
    查作業之結果皆為行方不明等情，業據其提出相對人之被告
    提示簡表、刑案資料查註紀錄表、矯正簡表、南投○○○○○○○○
    ○110年6月22日埔戶字第1100002129號函附「親屬、鄰里長
    或鄰居訪查紀錄表」共4份（含臺南○○○○○○○○110年3月15日
    南市永康戶字第1100019616號函、苗栗○○○○○○○○○110年4月2
    0日苑鎮戶字第1100000633號函、南投縣埔鎮公所110年6月9
    日埔鎮社字第1100016023號函各檢送1份紀錄表）、中外旅
    客個人歷次入出境資料、南投縣政府110年6月7日府社福字
    第1100132659號函、南投縣政府警察局埔里分局110年5月14
    日投埔警防字第1100009401號函、戶籍資料、三親等資料查
    詢結果、80歲以上行方不明人口社會生活軌跡資料比對紀錄
    、在監在押記錄表、入出境資訊連結作業結果瀏覽列印紙等
    件影本（以上見卷附臺灣南投地方檢察署110年度民參字第3
    號卷宗影本，下稱民參卷影卷），以及南投○○○○○○○○○110年
    9月3日埔戶字第1100003093號函檢送清查失蹤人口明細資料
    查詢結果網路列印紙10份為證；且依民參卷影卷資料，苗栗
    ○○○○○○○○○於110年4月20日下午1時45分派員查訪相對人之姊
    夫朱水吟，南投○○○○○○○○○、鎮公所分別於109年8月24日上
    午9時52分、110年6月4日上午9時40分派員查訪相對人設籍
    地址即南投縣○○鎮○○路0號之前里長羅寅雄之結果，朱水吟
    表示伊最後一次看過相對人大約是90年間，不知道相對人何
    時、何地失蹤等語；羅寅雄則表示伊是相對人鄰居，最後一
    次大約是87年間在南投縣○○鎮○○路0號看過相對人，當時伊
    住該路8號，自921地震後未再見過相對人，如果能找到湯國
    賢，也許能找到相對人行蹤。相對人戶籍地房屋已於921地
    震倒塌未重建，房屋所在土地已賣給他人，目前承租給他里
    里民種植農作物且與相對人有關之親屬均已搬離埔里無法聯
    絡等語；另經臺南○○○○○○○○於110年3月15日上午9時5分派員
    查訪上開羅寅雄所稱相對人之友湯國賢，惟經湯國賢配偶表
    示，湯國賢已臥病2至3年，不能言語等語，亦有上開親屬、
    鄰里長或鄰居訪查紀錄表在卷足佐。
  ㈡另相對人未婚，而相對人之父陳坤榮、母陳徐香妹、兄陳鼎
    盛、陳鼎清、陳鼎光、弟陳萬寶、姊朱陳春妹則皆已死亡，
    復有聲請人所提戶籍資料手抄本結果在卷，本院無從自其等
    相對人之親屬查訪相對人行蹤。
  ㈢再者，相對人名下無財產，且自100年度起至今均未有所得資
    料等情，亦有財政部中區國稅局埔里稽徵所111年9月23日中
    區國稅埔里服務字第1102703333號書函檢送相對人100至109
    年度綜合所得稅各類所得資料清單及全國財產稅總歸戶財產
    查詢單在卷可參。
  ㈣是以，聲請人主張相對人自南投○○○○○○○○○於101年9月12日媒
    介查訪而無人知其去處之日起，即無音訊、處於生死不明狀
    態至今之事實，應堪認定。
四、又相對人陳貞義係於29年1月6日出生，其於101年9月12日失
    蹤時，尚未滿80歲，計至108年9月12日24時為止，其失蹤已
    屆滿7年，而依民法第120條第2項、第121條第1項規定，上
    開期間之始日不計入，且以期間末日之終止，為期間之終止
    ，故應推定108年9月12日24時為相對人死亡之時。是以，本
    院依法准予宣告相對人陳貞義於108年9月12日24時死亡。
五、訴訟費用負擔之依據：家事事件法第154條第3項。
中　　華　　民　　國　　111 　年　　5 　　月　　17　　日
                家事法庭    法  官　黃立昌
以上正本係照原本作成。
如不服本裁定，得於收受裁定後10日內向本院提出抗告狀，並繳
納抗告費新臺幣1,000元。
中　　華　　民　　國　　111 　年　　5 　　月　　18　　日
                            書記官